臺灣高雄地方法院刑事判決　　　　　　　94年度易緝字第35號
公　訴　人　臺灣高雄地方法院檢察署檢察官
被　　　告　乙○○　男　40歲.
上列被告因偽造文書案件，茲經檢察官提起公訴（93年度偵字第
4833號），並經本院合議庭裁定由受命法官獨任進行簡式審判程
序，本院判決如下：
    主  文
乙○○偽造署押，足以生損害於公眾及他人，累犯，處有期徒刑
伍月，如易科罰金，以參佰元折算壹日，偽造如附表1 、2 所示
之「甲○○」署名共拾陸枚及指印共拾柒枚，均沒收。
    事  實
一、乙○○前於民國87及89年間，因恐嚇及偽造文書案件，經臺
    灣高等法院臺南高分院及臺灣法院臺南地方法院，分別於88
    年3 月9 日及89年11月7 日，各判處有期徒刑8 月及9 月確
    定，合併入監執行，而於90年11月6 日縮短刑期假釋出獄，
    並於同月25日假釋期滿未經撤銷，而執行完畢。詎乙○○不
    知悔改，於92年6 月27日22時10分許，在高雄市○○區○○
    路與高速公路口因毒品案件為警查獲時，為逃避刑責且恐其
    前經本院及臺灣高雄地方法院檢察署發布通緝之事為警查知
    ，竟基於偽造署押之接續犯意，向偵辦案件之高雄市政府警
    察局保安大隊黎明二中隊警員張啟峰，冒用其胞兄「甲○○
    」名義應訊，而接續在附表1 所示之警詢筆錄、甲○○口卡
    片、扣押筆錄、扣押物品目錄表、扣押物品收據、毒品檢驗
    表、逮捕通知、權利告知書上，偽簽如附表1 所示之「甲○
    ○」署名及捺按代表「甲○○」之指印（偽造之署名及指印
    數量，詳如附表1 所示）；又乙○○於翌日即同月28日10時
    40 分 許及同日17時59分許，經警移送台灣高雄地方法院檢
    察署檢察官訊問，及該署檢察官移送本院聲請觀察勒戒時，
    仍承先前偽造署押之同一犯意，於附表2 所示之訊問筆錄及
    足以生損害於甲○○本人及警政偵查機關、本院對於犯罪嫌
    疑人、被告人別辨認之正確性。嗣於92年7 月17日，乙○○
    在臺灣高雄看守所附設勒戒處所執行觀察勒戒期間，為觀察
    勒戒所人員發覺，而查獲上情。
二、案經臺灣高雄看守所函送臺灣高雄地方法院檢察署偵查起訴
    。
    理  由
一、本件被告乙○○所犯係死刑、無期徒刑、最輕本刑為三年以
    上有期徒刑以外之罪，其於準備程序中就被訴事實為有罪之
    陳述，經本院告知簡式審判程序之旨，並聽取公訴人及被告
    意見後，合議庭裁定由受命法官獨任進行簡式審判程序，合
    先敘明。
二、上揭接續偽造署押之犯罪事實，業據被告乙○○先後於警詢
    、偵查及本院審理時坦承不諱，核與證人即被害人甲○○於
    警詢中之證述情節相符，並有高雄市政府警察局保安警察大
    隊黎明二中隊92年6 月27日警詢筆錄、口卡片、扣押筆錄、
    扣押物品目錄表、扣押物品收據、毒品檢驗表、逮捕通知書
    、權利告知書、臺灣高雄地方法院檢察署92年度毒偵字第
    4147 號92 年6 月28日訊問筆錄、本院同日92年度毒聲字第
    4200號訊問筆錄、本院92年度毒聲字第4200號裁定送達證書
    各一份附卷可稽，而堪認定。
三、按刑法上之「署押」，乃指於紙張或物體上簽署之姓名或其
    他符號，以表示其承認所簽署文書之效力，與印文有同一效
    力（最高法院86年度台上字第47號判決可資參照），而以捺
    指紋以代替簽名者，則偽造指紋亦屬偽造署押。次按刑法上
    之偽造署押罪，係指單純偽造簽名、畫押而言，若在制式之
    書類上偽造他人簽名，已為一定意思表示，具有申請書或收
    據等類性質者，則係犯偽造文書罪（該偽造署押為偽造文書
    之部分行為不另論罪），又在申請書類之姓名欄填寫申請人
    姓名，僅在識別何人申請，並非表示本人簽名之意思，尚不
    生偽造署押問題，該填載自不得依刑法第219 條諭知沒收，
    此亦有最高法院85年度台非字第146 號判決意旨可資參照。
    揆之前開說明可知，被告於附表1 所示之警詢筆錄、口卡片
    、扣押筆錄、扣押物品目錄、扣押物品收據、毒品檢驗表、
    逮捕通知、權利告知，以及附表2 所示之檢察官訊問筆錄、
    本院訊問筆錄、送達證書等文件上之簽名及按捺指印，或在
    筆錄騎縫處按指印（簽名、指紋數量詳見附表1 、2 所示）
    ，均僅係單純承認警員製作之內容，而無另有申請之意或充
    作收據之性質，是被告偽簽其胞兄「甲○○」之署名，或冒
    用「甲○○」之名義捺指印，核其所為，僅構成刑法第217
    條第1 項之偽造署押罪。按犯罪嫌疑人冒名被訊並偽造署押
    ，雖先後在警訊及偵查筆錄均有偽造行為，唯其仍屬一犯意
    接續多次行為，侵害一個法益，應為接續犯，認屬單純一罪
    ，而非連續犯（最高法院84年度台非字第10號刑事判決可參
    照）。本件被告經警查獲後，為掩飾其身分，而於附表1、2
    所示之文件，分別偽造如附表1 、2 所示之「甲○○」署名
    及指印多次，惟如數個犯罪行為於同時同地或密切接近之時
    間，實施、侵害同一之法益，就各行為之獨立性較為薄弱時
    ，依一般社會觀念及刑法評價上，以視為係基於單一犯意，
    接續施行之數個動作，而認為屬於包括之一行為予以評價較
    為合理，即應屬係單純一罪之接續犯，準此，則被告之上開
    數個偽造署名及指印之行為，應係基於單一偽造署押之接續
    動作至明，而僅論以單純一罪為已足。另公訴人雖就附表1
    編號1 至2 所示之警詢筆錄、口卡片、權利告知書部分，以
    及附表2 編號2 至4 所示之訊問筆錄、送達證書部分，漏未
    起訴，但此部分與已起訴論罪科刑部分為單純一罪之關係，
    本院自得一併加以審理。另按「受刑人入監時，應檢查其身
    體、衣類及攜帶物品，並捺印指紋或照相；在執行中認為有
    必要時亦同」，監獄行刑法第12條第1 項定有明文，是被告
    於92年6 月28日送臺灣高雄看守所附設勒戒處所觀察勒戒時
    ，在「臺灣高雄看守所附設勒戒所人相表」按捺指印部分，
    係基於監所人員之要求所為，主觀上並無冒用「甲○○」名
    義按捺指紋，以表示其承認所簽署文書效力之意思，應僅係
    單純之事實動作，自難認被告在「臺灣高雄看守所附設勒戒
    所人相表」按捺指印部分，亦構成偽造署押罪，此外，起訴
    書記載被告移送臺灣高雄地方法院檢察署內勤檢察官偵訊時
    ，在訊問筆錄及指紋登記卡等文件上偽造「甲○○」之署押
    部分，因卷內並無所謂之指紋登記卡，而所謂之等文件，究
    指何種文件，亦屬不明，惟此業經公訴人當庭更正為乙○○
    於內勤檢察官訊問時，在訊問筆錄上偽造「甲○○」之署押
    ，本院自無庸就被告在指紋登記卡及其他文件上偽造署押部
    分，不另為無罪之諭知，附此敘明。被告前於87及89年間，
    因恐嚇及偽造文書案件，經臺灣高等法院臺南高分院及臺灣
    法院臺南地方法院，分別於88年3 月9 日及89年11月7 日，
    各判處有期徒刑8 月及9 月確定，合併入監執行，而於90年
    11月6 日縮短刑期假釋出獄，並於同月25日假釋期滿未經撤
    銷，而執行完畢等情，有臺灣高雄地方法院檢察署刑案資料
    查註紀錄表、臺灣高等法院被告全國前案紀錄表各一份在卷
    可參，被告於有期徒刑執行完畢後，5 年內再犯本件有期徒
    刑以上之罪，為累犯，應依刑法第47條規定加重其刑。爰審
    被告於通緝期間為避免遭警查緝及逃避刑責而犯罪之動機、
    其犯罪之手段、目的、智識程度，以及冒用他人名義接受司
    法偵訊，勢必對司法偵訊之正確性造成不良之影響，且對被
    害人之名譽亦將造成極大之損害，惟考量其事後已坦承犯行
    、態度良好等一切情狀，爰量處如主文所示之刑，並諭知易
    科罰金之折算標準，以資懲儆。至於如附表1 所示各偽造之
    「甲○○」署名共13枚及「甲○○」指印共17枚，如附表2
    所示偽造之「甲○○」署名共3 枚，均應依刑法第219 條規
    定沒收之。
據上論斷，應依刑事訴訟法第273 條之1 第1 項、第299 條第1
項前段，刑法第217 條第1 項、第47條、第219 條、第41條第1
項前段，罰金罰鍰提高標準條例第2 條，判決如主文。
本案經檢察官丙○○到庭執行職務。
中　　華　　民　　國　　94　　年　　5 　　月　　2 　　日
                  刑事第十一庭  法　官  高增泓
以上正本證明與原本無異。
如不服本判決，應於判決送達後10日內，向本院提出上訴狀。
中　　華　　民　　國　　94　　年　　5 　　月　　2 　　日
                                書記官  林慧芬
附錄本案論罪科刑法條：
刑法第217條
偽造印章、印文或署押，足以生損害於公眾或他人者，處3 年以
下有期徒刑。
盜用印章、印文或署押，足以生損害於公眾或他人者，亦同。
附表1：
┌──┬───────┬───────────┬───────────┐
│編號│  時     間   │  偽造署押之文書名稱  │偽造「甲○○」署押數量│
├──┼───────┼───────────┼───────────┤
│ 1  │92年6 月27日  │高雄市政府警察局保安警│署名2枚及指印6枚      │
│    │              │察大隊黎明二中隊92年6 │                      │
│    │              │月27日警詢筆錄        │                      │
├──┼───────┼───────────┼───────────┤
│ 2  │同右          │上開警卷內之口卡片    │署名1枚及指印2枚      │
├──┼───────┼───────────┼───────────┤
│ 3  │同右          │上開警卷內之扣押筆錄  │署名3枚及指印2枚      │
├──┼───────┼───────────┼───────────┤
│ 4  │同右          │上開警卷內之扣押物品目│署名及指印各1枚       │
│    │              │錄                    │                      │
├──┼───────┼───────────┼───────────┤
│ 5  │同右          │上開警卷內之扣押物品收│署名及指印各1枚       │
│    │              │據                    │                      │
├──┼───────┼───────────┼───────────┤
│ 6  │同右          │上開警卷內之毒品檢驗表│署名及指印各1枚       │
├──┼───────┼───────────┼───────────┤
│ 7  │同右          │上開警卷內之逮捕通知  │署名及指印各1枚       │
├──┼───────┼───────────┼───────────┤
│ 8  │同右          │上開警卷內之權利告知（│署名及指印各3枚       │
│    │              │起訴書誤載為夜間詢問同│                      │
│    │              │意書）                │                      │
├──┴───────┼───────────┴───────────┤
│  合            計  │偽造「甲○○」之署名13枚，指印17枚            │
└──────────┴───────────────────────┘
附表2：
┌──┬───────┬───────────┬───────────┐
│編號│  時     間   │  偽造署押之文書名稱  │偽造「甲○○」署押數量│
├──┼───────┼───────────┼───────────┤
│ 1  │92年6 月28日10│臺灣高雄地方法院檢察署│署名1枚               │
│    │時40分許      │92年度毒偵字第4147號卷│                      │
│    │              │92年6 月28日訊問筆錄  │                      │
├──┼───────┼───────────┼───────────┤
│ 2  │92年6 月28日17│本院92年度毒聲字第4200│簽名1枚               │
│    │時59分許      │號卷92年6 月28日訊問筆│                      │
│    │              │錄                    │                      │
├──┼───────┼───────────┼───────────┤
│ 3  │92年6 月28日20│本院92年度毒聲字第4200│簽名1枚               │
│    │時30分許      │號裁定送達證書        │                      │
├──┴───────┼───────────┴───────────┤
│  合            計  │偽造「甲○○」之署名3枚                       │
└──────────┴───────────────────────┘
